【裁判字號】    99,審交訴,33
【裁判日期】    990531
【裁判案由】    肇事遺棄罪等
【裁判全文】
臺灣桃園地方法院刑事判決            99年度審交訴字第33號
公  訴  人  臺灣桃園地方法院檢察署檢察官
被      告  甲○○
上列被告因肇事遺棄罪等案件，經檢察官提起公訴（98年度偵字
第23893 、28900 號），被告於準備程序進行中為有罪陳述，經
本院合議庭裁定由受命法官獨任進行簡式審判程序，判決如下：
    主  文
甲○○服用酒類，不能安全駕駛動力交通工具而駕駛，處有期徒
刑參月；又因過失致人於死，處有期徒刑壹年；又駕駛動力交通
工具肇事，致人死亡而逃逸，處有期徒刑壹年。應執行有期徒刑
貳年。
    事  實
一、甲○○明知於服用酒類後，不能安全駕駛時，不得駕駛動力
    交通工具，詎於民國98年10月2 日凌晨0 時40分許，在桃園
    縣桃園市○○○街108 號「金池卡拉OK」店內，與友人共同
    飲用啤酒13瓶，嗣於同日凌晨2 時許，於酒後已達不能安全
    駕駛程度之際，猶騎乘車號F65-930 號重型機車離開上址行
    駛返回桃園縣桃園市○○路87巷8 號5 樓之住處，嗣於同日
    凌晨3 時許，於酒意未消，仍處不能安全駕駛之程度，再駕
    駛車號8K-4372 號自用小客車離開上開住處，前往桃園縣八
    德市○○街找朋友未果，遂折返往上開住處方向行駛，嗣於
    同日凌晨4 時20分許，沿桃園縣八德市○○路由八德市往桃
    園市方向行駛，行經該路段79號前，理應注意汽車行駛時，
    駕駛人應注意車前狀況，並隨時採取必要之安全措施，及汽
    車在劃有分向限制線之雙向二車道行駛時，不得駛入來車之
    車道內，而按當時陰天、夜間有照明、路面乾燥無缺陷及障
    礙物、視距良好等情狀，又無不能注意之情事，因不勝酒力
    ，對於車前狀況之注意及車輛行進方向之控制等能力均降低
    而達不能安全駕駛程度之情形下，疏未注意上開注意義務，
    失控跨越分向限制線逆向駛入對向車道，並偏移至對向車道
    之路邊線，而不慎撞及沿該路段對向車道之路邊線由八德市
    往桃園市方向步行之行人謝鄂，致謝鄂反彈至上開自小客車
    右前側擋風玻璃後再摔落地面，謝鄂因而受有頭部外傷併蜘
    蛛膜下腔出血及腦水腫、左側第七肋骨骨折、頭皮撕裂傷及
    血尿之傷害，經送醫急救後於同日凌晨4 時53分不治死亡。
    詎甲○○明知駕駛動力交通工具肇事致人死傷後，應停留現
    場處理傷者就醫事宜及接受員警調查，竟未下車對謝鄂採取
    任何必要之救護措施，復未報警處理，或留在現場處理車禍
    相關事宜，另行基於肇事逃逸之犯意，旋即駕車逃離現場。
    嗣經警調閱監視錄影器後，發現肇事車輛車號為8K-4372 號
    後，始循線查悉上情。
二、案經桃園縣政府警察局八德分局報告及臺灣桃園地方法院檢
    察署檢察官據報相驗後自動檢舉偵查起訴。
    理  由
一、被告所犯之罪，為死刑、無期徒刑、最輕本刑3 年以上有期
    徒刑或高等法院管轄第一審案件以外之罪，而被告於本院準
    備程序進行中，就被訴事實為有罪之陳述，經本院告知簡式
    審判程序意旨，並聽取公訴人及被告之意見後，依刑事訴訟
    法第273 條之1 第1 項之規定，裁定依簡式審判程序審理。
二、上開犯罪事實，業據被告甲○○於本院審理時坦承不諱，核
    與證人潘小華、蔡姍諺於警詢及偵查中具結、證人張舜華、
    廖鴻盛及鍾振輝於警詢中之證述情節相符。復有桃園縣政府
    警察局八德分局廣興派出所A3類道路交通事故現場圖、道路
    交通事故調查報告表(一)(二)、車號8K-4372 號自小客車車籍查
    詢- 基本資料詳細畫面、肇事現場勘驗筆錄、F65-930 號重
    型機車行照、桃園縣政府警察局現場勘察報告、內政部警政
    署刑事警察局鑑驗書各1 份及現場照片、監視錄影器翻拍照
    片、車號8K-4372 號自小客車車損照片在卷可憑。按刑法第
    185 條之3 所規定服用酒類，不能安全駕駛動力交通工具而
    駕駛者，應負刑事責任，揆其立法目的本在藉抽象危險犯之
    犯罪構成要件，以嚇阻酒後駕車者對道路交通安全之危害，
    至所謂酒醉狀態或是所謂不能安全駕駛之認定，並無一定數
    值可供參考，然只需社會客觀一般評價程度達於對車輛駕駛
    行為失其必要之注意力或判斷力之虞，足生公共危險即可。
    而目前行政警察機關所取締酒後駕車之參考標準，係依法務
    部於88年5 月10日邀集司法院刑事廳、交通部、行政院衛生
    署、內政部警政署及中央警察大學等機關開會，所為凡呼氣
    酒精濃度逾每公升含0.55毫克時，即屬不能安全駕駛之決議
    。上開會議決議本身固僅屬檢警取締酒後駕車之參考，尚無
    拘束法院之效力。查本件被告於肇事逃逸後，為警查獲時雖
    未施以呼氣酒精濃度測試，惟被告於98年10月2 日凌晨0 時
    40分許，在桃園縣桃園市○○○街108 號「金池卡拉OK」店
    內，與友人共同飲用啤酒13瓶，嗣於同日凌晨2 時許，騎乘
    車號F65-930 號重型機車離開之事實，有證人廖鴻盛及張舜
    華於警詢時之證述及被告在金池卡拉OK店之消費明細表1 份
    在卷可證，被告騎乘上開機車返回桃園縣桃園市○○路87巷
    8 號5 樓之住處後，嗣於同日凌晨3 時許，再駕駛車號8K-4
    372 號自用小客車離開上開住處，前往桃園縣八德市○○街
    找朋友未果，遂折返往上開住處方向行駛，嗣於同日凌晨4
    時20分許，於肇事路段肇事後致被害人謝鄂死亡後逃逸，是
    其於當日飲酒後，即騎乘重型機車及駕駛自用小客車上路之
    情形，因判斷、體能、精神協調能力等均受到相當程度之影
    響而減退，駕駛能力亦呈現不穩定狀態而發生上開事故；又
    被告於本院審理時亦坦承是在喝酒後二、三小時發生肇事事
    故，顯足認定被告於飲酒後酒精已使被告反應較慢，感覺降
    低，致影響駕駛，而達不能安全駕駛動力交通工具之程度無
    訛。是被告當時確已達於不能安全駕駛動力交通工具之程度
    而肇事，竟仍駕車，被告有服用酒類以致不能安全駕駛動力
    交通工具而駕駛之事實，已堪認定。次按道路交通安全規則
    第94條第3 項規定：汽車行駛時，駕駛人應注意車前狀況，
    並隨時採取必要之安全措施、第97條第2 款規定：汽車在雙
    向二車道行駛時，在劃有分向限制線之路段，不得駛入來車
    之車道內，被告甲○○駕車本應注意上述道路交通安全規則
    之規定，依當時陰天、夜間有照明、路面乾燥無缺陷及障礙
    物、視距良好等情狀，均能注意又無不能注意之情狀，因而
    被告有過失甚明。而被害人謝鄂確因本件車禍死亡，亦有衛
    生署桃園醫院診斷證明書、臺灣桃園地方法院檢察署檢察官
    相驗報告書、相驗筆錄、臺灣桃園地方法院檢察署相驗屍體
    證明書、檢驗報告書各1 份及相驗照片附卷可稽，則被告過
    失駕車肇事行為致被害人之死亡結果間，自具有相當因果關
    係。是被告任意性自白核與事實相符，應可採信，本件事證
    明確，被告犯行堪以認定，應依法論科。
三、核被告甲○○所為，係犯刑法第185 條之3 公共危險罪、第
    276 條第1 項之過失致死罪及第185 條之4 之肇事逃逸罪。
    被告所犯前開三罪，罪名不同，行為互殊，應分論併罰之。
    又被告甲○○為汽車駕駛人，其因酒醉駕車而致被害人謝鄂
    死亡，依法應負過失致死之刑事責任，依道路交通管理處罰
    條例第86條第1 項之規定，就被告所犯過失致死罪部分加重
    其刑。爰審酌被告酒醉駕車而造成被害人死亡，過失之情節
    極其重大，顯危及道路交通安全，欠缺尊重其他用路人生命
    、財產安全之觀念，且於肇事後非但未對被害人施行救助，
    反而逃離現場，棄被害人不顧，於警偵時矢口否認犯行，至
    本院審理時始坦承犯行，又犯罪後並未與被害人家屬和解，
    亦未取得被害人家屬諒解，其在審理中態度不佳等一切情狀
    ，依檢察官求處從重量刑，本院就公共危險罪、過失致死罪
    及肇事逃逸罪分別判處有期徒刑3 月、有期徒刑1 年、有期
    徒刑1 年，應執行有期徒刑2 年，以示懲儆。
據上論斷，依刑事訴訟法第273 條之1 第1 項、第299 條第1 項
前段，刑法第185 條之3 、第276 條第1 項、第185 條之4 、第
51條第5 款，道路交通管理處罰條例第86條第1 項，刑法施行法
第1 條之1 第1 項、第2 項前段，判決如主文。
本案經檢察官顏世翠到庭執行職務。
中    華    民    國    99    年    5     月    31    日
                    刑事庭  法  官  林孟宜
以上正本證明與原本無異。
如不服本判決，應於判決送達後10日內向本院提出上訴狀（應附
繕本），其未敘述上訴理由者，應於上訴期間屆滿後20日內補提
理由書狀於本院，上訴於臺灣高等法院。
                            書記官  林宜亭
中    華    民    國    99    年    5     月    31    日
附錄本案論罪科刑法條：
中華民國刑法第185條之3
服用毒品、麻醉藥品、酒類或其他相類之物，不能安全駕駛動力
交通工具而駕駛者，處1 年以下有期徒刑、拘役或科或併科15萬
元以下罰金。
中華民國刑法第185 條之4
駕駛動力交通工具肇事，致人死傷而逃逸者，處6 月以上5 年以
下有期徒刑。
中華民國刑法第276條第1項
因過失致人於死者，處2 年以下有期徒刑、拘役或2 千元以下罰
金。

司法院資訊處製作；財團法人民間司法改革基金會備份。
